【裁判字號】    97,訴,25
【裁判日期】    970227
【裁判案由】    侵權行為損害賠償
【裁判全文】
臺灣高雄地方法院民事判決                97年度訴字第25號
原      告  甲○○
訴訟代理人  周春米律師
被      告  乙○○
當事人間刑事附帶民事訴訟請求損害賠償事件，經本院刑事庭裁
定移送民事庭審理（96年度交附字第32號），本院於民國97年2
月20日言詞辯論終結，判決如下：
  主  文
被告應給付原告新臺幣玖拾陸萬貳仟捌佰肆拾貳元，及自民國九
十七年一月一日起至清償日止，按週年利率百分之五計算之利息
原告其餘之訴駁回。
訴訟費用由被告負擔十分之三，餘由原告負擔。
本判決第一項於原告以新台幣參拾貳萬元供擔保後，得假執行。
原告其餘假執行聲請駁回。
  事實及理由
壹、程序部分
    按訴狀送達後，原告不得將原訴變更或追加他訴，但擴張或
    減縮應受判決事項之聲明者，不在此限，民事訴訟法第255
    條第1 項第3 款定有明文。本件原告於民國95年12月15日在
    本院95年度交訴字第260 號業務過失致死案件中，原請求被
    告與訴外人福和交通有限公司（下稱福和公司）連帶給付新
    臺幣（下同）200 萬元，及自起訴狀繕本送達被告翌日起至
    清償日止，按年息5%計算之利息，嗣於96年1 月2 日具狀請
    求被告與福和公司應連帶給付原告3,611,642 元及自起訴狀
    繕本送達（96年1 月2 日）翌日起至清償日止，按年息5%
    計算之利息（見附民卷第3 頁），嗣於本院審理中以言詞減
    縮請求被告連帶給付2,962,842 元及自97年1 月1 日起至清
    償日止，按年息5%計算之利息（見本院卷第42頁及第50頁）
    上揭本金及利息，核屬為擴張及減縮應受判決事項之聲明，
    揆諸首揭規定，於法有據，先予敘明。
貳、實體部分
一、原告主張：被告為福和公司貨車司機之助手，未考領有合格
    駕駛執照，於95年7 月10日17時30分許，駕駛車牌XN─078
    號營業大貨車，沿高雄縣大寮鄉台21線由南往北方向行駛，
    途經台21線299. 2公里處（翁忠幹58電桿處），竟疏未注意
    車前狀況，車頭部份自後擦撞同向在前方行駛，由陳家順騎
    乘車牌KCC ─071 號機車之左側車身，致陳家順人、車倒地
    遭拖行數公尺遠後，因顱骨骨折傷重當場死亡。被告刑事責
    任部分，並經本院刑事庭判處有期徒刑1 年4 月，減為有期
    徒刑8 月確定在案。被告上開行為顯已構成侵權行為。原告
    為陳家順之養父，因而代為支出喪葬費297,050 元，並受有
    扶養費之損失1,815,792 元，且受有精神痛苦，爰請求300
    萬元之精神慰撫金，合計為5,111,642 元，經扣除被告已經
    給付之5 萬元及原告已領之強制險150 萬元與福和公司賠償
    之60萬元和解金後，尚得請求2,962,842 元。爰依侵權行為
    之規定提起本件訴訟，並聲明求為判命被告應給付原告2,96
    2,842 元，及自97年1 月1 日起至清償日止，按年息5%計算
    之利息；並願供擔保，請准宣告假執行。
二、被告則以：伊對於刑事肇責及原告請求之喪葬費、扶養費均
    不爭執，之前曾經協調再賠償65萬元即可，希望原告能夠接
    受以65萬元之金額達成和解，因本件原告所請求之精神慰撫
    金金額過高等語置辯。並聲明：請求駁回原告之訴。
三、兩造不爭執之事項：
  (一)被告因上開行為，業經本院刑事庭依業務過失致人於死罪判
    處有期徒刑1 年4 月，減為有期徒刑8 月，現上訴台灣高等
    法院高雄分院以96年度交上訴字第99號審理中，有本院95年
    度交訴字第260 號刑事判決及影卷在卷可稽。並經本院依職
    權查詢屬實，有查詢單附卷可稽（本院卷第9 頁）。
  (二)原告為陳家順之養父，為38年11月26日出生。有戶籍謄本附
    卷可稽（附民卷第10頁）。
  (三)原告已請領強制汽車責任保險金150 萬元，並與和順公司達
    成訴訟上之和解，由和順公司賠償原告60萬元，有96年度交
    附字第32號和解筆錄附卷可稽。另被告已先賠償原告5 萬元
  (四)原告支出陳家順之殯葬費共計297,050元。
  (五)扶養費1,815,792 元：原告為陳家順之養父，依法陳家順對
    原告負有扶養義務，原告38年11月26日出生，尚有餘命22.7
    年即182 個月，以每個月1 萬元撫養費計算，再依霍夫曼計
    算法扣除中間，原告1 次請求被告之扶養費計為1,815,792
    元（10,000 ×181.5792 ＝1,815,792）。
四、兩造爭執之事項：原告所得請求之精神慰撫金，應以若干金
    額為適當？
五、本院判斷如下：
  (一)原告主張被告於上開時地駕車因過失而肇事，致被害人陳家
    順死亡乙情，有道路交通事故現場圖、道路交通事故調查報
    告表、高雄市政府警察局交通大隊交通事故談話紀錄表、車
    籍作業查詢認可資料、相驗筆錄、驗斷書、相驗屍體證明書
    各1 份及相片28張附於上開刑事案卷中足佐，復經本院依職
    權調閱該刑事案卷全卷查核屬實，且為被告所不爭執（本院
    卷第42頁），是原告主張被告未注意車前狀況，並採取必要
    之安全措施，而有過失，堪信為真。惟被告另以前詞置辯，
    是本件之爭點厥為：原告得請求賠償之金額若干？
  (二)按「不法侵害他人致死者，對於支出醫療及增加生活上需要
    之費用或殯葬費之人，亦應負損害賠償責任。」、「被害人
    對於第三人負有法定扶養義務者，加害人對於該第三人亦應
    負損害賠償責任。」「不法侵害他人致死者，被害人之父、
    母、子、女及配偶，雖非財產上之損害，亦得請求賠償相當
    之金額。」民法第192條第1項、第2項、第194條定有明文。
    原告為陳家順之養父，有戶籍謄本在卷可稽，亦為被告所不
    爭執，其請求殯葬費、扶養費、慰撫金是否有當，現分述之
    ：
  (一)殯葬費：原告主張支出殯葬費297,050 元之事實，業據其提
    出玉清禮儀社各項殯葬支出費用表及高雄市政府民政局殯葬
    管理所員工消費合作社明細表等件為證（見附民卷第6-9 頁
    ），且核諸原告提出之費用項目均為一般習俗埋葬收殮、祭
    祀之必要費用，衡之民間習俗其金額並無過高之情事，且被
    告亦同意原告此部分請求（見本院卷第42頁），自應准原告
    此部分請求。
  (二)扶養費：原告為陳家順之養父，依法受陳家順之扶養，於38
    年11月26日出生，至陳家順死亡之95年7 月10日止，年滿57
    歲，依內政部頒平均餘命表，尚有餘命22.7年即182 個月，
    兩造於準備程序中同意以每個月1 萬元計算，並依霍夫曼式
    計算法扣除中間利息，且被告同意原告1 次請求被告之扶養
    費計為1,815,792 元（10,000×181.5792＝1,815,792 ，見
    本院卷第42頁），則原告此部分請求，應予准許。
  (三)精神慰撫金：
    按行為人不法侵害他人致死者，被害人之父、母、子、女及
    配偶受有非財產上之損害，請求行為人賠償相當金額之慰撫
    金時，法院對於慰撫金之量定，應斟酌該行為人並被害人其
    父、母、子、女及配偶之身分、地位及經濟狀況等關係定之
    。查本件原告為極重度殘障人士，名下無不動產或車輛，95
    、94年度之綜合所得分別為18,661元、0 元；被告學歷為國
    中畢業，名下無不動產或車輛，95、94年度所得分別112,00
    0 元、192,000 元等情，有兩造稅務電子閘門財產所得調件
    明細表存卷足參（本院卷第11至19頁）及原告身心殘障手冊
    可參（見附民卷第12頁），本院復斟酌原告為陳家順養父，
    其因本件車禍而頓失親人，天人永別，其精神所受折磨，可
    謂巨大等具體情狀，認原告主張精神慰撫金1,000,000 元，
    自屬適當。逾此部分之請求，則無理由，應予駁回。
  (四)據上，原告得請求被告賠償之數額為3,112,842 元（計算式
    ：297,050+1,815,792＋1,000,000 ＝3,112,842） 。
六、按強制汽車責任保險人依本法規定所為之給付，視為加害人
    或被保險人損害賠償金額之一部分；加害人或被保險人受賠
    償請求時，得扣除之，強制汽車責任保險法第32條定有明文
    。本件原告因系爭事故之發生，已領取強制汽車責任保險金
    150 萬元乙節，業據原告自認無訛。又和順公司因系爭事故
    之發生，業已給付原告和解金60萬元，另被告亦給付5 萬元
    等情，亦為兩造所不爭執，同堪認定，核其性質亦為損害賠
    償之一部分，自應予以扣除。
七、按給付無確定期限者，債務人於債權人得請求給付時，經其
    催告而未為給付，自受催告時起，負遲延責任。其經債權人
    起訴而送達訴狀，或依督促程序送達支付命令，或為其他相
    類之行為者，與催告有同一之效力；遲延之債務，以支付金
    錢為標的者，債權人得請求依法定利率計算之遲延利息；應
    付利息之債務，其利率未經約定，亦無法律可據者，週年利
    率為5%，民法第229 條第2 項、第233 條第1 項前段及第20
    3 條分別定有明文。從而，原告依侵權行為損害賠償之法律
    關係，請求被告賠償之金額，自應扣除上開強制汽車責任保
    險金150 萬元及和解金60萬元及被告給付之5 萬元慰問金，
    合計215 萬元。原告得請求被告賠償之金額扣除上開215 萬
    元為962,842 元（計算式：3,112,842 －2,150,000 ＝962,
    842 元）及97年1 月1 日起（本件民事追加狀繕本乃於96年
    1 月2 日由被告當場收受，見附民卷第3 頁，則本件原告請
    求之利息即可自96年1 月3 日起算，然原告僅請求自97 年1
    月1 日起計算之利息），按週年利率百分之5 計算之利息，
    洵屬正當，應予准許。逾此部分之請求，為無理由，應予駁
    回。
八、原告陳明願供擔保，請准宣告假執行，經核就原告勝訴之部
    分，即無不合，爰酌定相當之金額准許之。至原告敗訴之部
    分，因其假執行之聲請即失所附麗，自應一併予以駁回。
九、本件事證已臻明確，兩造其餘攻擊防禦方法或舉證，經審酌
    後，認與判決結果不生影響，爰不逐一論列，併此敘明。
十、據上論結，原告之訴為一部有理由，一部無理由，依民事訴
    訟法第79條、第390 條第2 項，判決如主文。
中    華    民    國    97    年    2     月    27    日
                  民事第四庭  法  官  張茹棻
正本係照原本作成。
如不服本判決，應於送達後20日內，向本院提出上訴狀並表明上
訴理由，如於本判決送達前提起上訴者，應於判決送達後10日內
補提上訴理由書（須附繕本）。
中    華    民    國    97    年    2     月    27    日
                              書記官  黃美秀


司法院資訊處製作；財團法人民間司法改革基金會備份。
